【裁判字號】    85,台上,4082
【裁判日期】    850823
【裁判案由】    妨害公務
【裁判全文】
最高法院刑事判決                              八十五年度台上字第四○八二號
    上訴人  台灣高等法院高雄分院檢察署檢察官
    被  告  甲○○
右上訴人因被告妨害公務案件，不服台灣高等法院高雄分院中華民國八十五年四月二
日第二審判決（八十五年度上訴字第二三四號，起訴案號：台灣高雄地方法院檢察署
八十四年度偵字第一六九七六號），提起上訴，本院判決如左：
    主  文
原判決關於甲○○妨害公務部分撤銷，發回台灣高等法院高雄分院。
    理  由
本件原判決認定被告甲○○持有中共七七式七‧六二ＭＭ半自動手槍一支，內裝子彈
四顆（持有槍、彈部分已判罪確定），嗣因廖國昇積欠被告之賭債新台幣二十萬元不
還，心有不甘，乃於民國八十四年七月一日上午五時許，獲悉廖國昇騎機車前往高雄
市新興區○○○路一○○號嵩山飯店八樓投宿，乃持上開槍、彈，邀顏榮茂同行，進
入該飯店八樓，欲找廖國昇，因尋找不到隨即離去。至同日上午六時五分許，被告仍
不死心，又持該槍、彈，邀同顏榮茂返回該飯店找尋廖國昇，由顏榮茂在一樓櫃台旁
等候，被告則持該槍、彈逕行上樓尋找廖國昇。適高雄市政府警察局新興分局警員曾
宏龍、吳永吉、王森據報前來，被告於尋找廖國昇不獲後，搭乘電梯下抵一樓，於步
出電梯時，警員曾宏龍見狀，即喝令不要動，並趨前依法執行盤查職務，詎被告因心
虛而逃跑，此時，曾宏龍乃右手持警槍，以左手在該飯店騎樓下將被告拉住，被告為
脫免逮捕，竟拔出手槍射擊曾宏龍之左手，致曾宏龍之左骨開放性骨折（傷害部分
未據告訴），而對於依法執行職務之公務員當場施以強暴行為等情。因而撤銷第一審
論處殺人未遂（為累犯）罪刑之判決，改判論處被告對於公務員依法執行職務時施強
暴（累犯）罪刑，並於理由內說明被訴刑法第二百七十一條第二項第一項之殺人未遂
部分，不能證明被告犯罪，惟此公訴人認與成立犯罪之妨害公務有牽連犯之關係起訴
，故不另為無罪之諭知，固非無見。惟查：(一)被告於警訊及第一審審理時均供稱：是
因槍枝走火（見一審卷第六三頁背面第一○四頁正面），並未供稱是為逃脫而槍擊被
害人左手。又被告縱使為逃脫而槍擊被害人左手，然被告既已掙脫並逃出嵩山大飯店
外之慢車道上，何以又回頭朝警察所在之處射擊二槍﹖而持槍朝人身射擊，足致人死
亡，乃眾所週知之事，且據曾宏龍指稱：當時伊用手抓住被告，被告反身持槍向伊射
擊，射中左手，被告走到慢車道時，又回頭向伊連射二槍（見一審卷第八一頁）。按
被告在被抓住情急之下，拔槍朝警察開槍，倖好僅射中警察左手，原判決竟認槍擊被
害人左手，意在逃脫無殺人之故意與犯行，以槍擊之結果未至死亡，資為無殺人故意
之認定，不無違誤。(二)原判決理由內說明「曾宏龍雖又於原審指述：『他走至慢車道
時，又回頭向我連射二槍』（見原審卷第八一頁正面）；又於本院訊問中供稱：『他
逃走後，我隊員在後追，他即往飯店我們所在處又開了二槍』，其所供述與警訊中之
說詞均前後矛盾，要無可採」（見理由壹之五），但原判決係指曾宏龍於警訊中之那
些供述與其嗣後所述不符，未明白說明，則原判決所為論斷是否正確，本院無從憑斷
。又證人吳永吉於原審證稱：「第二次抓他（被告）時，他就射中曾宏龍，他逃逸後
往我們處射擊二槍，我二人是蹲下在偵防車旁，他有一槍射中偵防車」（見原審卷第
四十頁正面），原審未詳加調查訊明當時情況，竟以吳永吉未明言被告係朝人身射擊
，認被告無殺人之犯意，亦嫌速斷。檢察官上訴意旨指摘原判決此部分不當，非無理
由，應認就被告妨害公務部分有發回更審之原因。
據上論結，應依刑事訴訟法第三百九十七條、第四百零一條，判決如主文。
中      華      民      國    八十五    年      八      月    二十三    日
                              最高法院刑事第二庭
                                  審判長法官  施  文  仁
                                        法官  陳  炳  煌
                                        法官  張  淳  淙
                                        法官  洪  文  章
                                        法官  莊  登  照
      右正本證明與原本無異
                                              書  記  官
中      華      民      國    八十五    年      八      月    二十七    日


司法院資訊處製作；財團法人民間司法改革基金會備份。
